最　高　行　政　法　院　判　決　　　　　　　　　九十三年度判字第一○六六號
　　上　訴　人　忠利塑膠企業股份有限公司
　　代　表　人　乙○○
　　訴訟代理人　甲○○
　　被 上訴 人　財政部臺灣省中區國稅局
　　代　表　人　鄭宗典
右當事人間因營利事業所得稅事件，上訴人對於中華民國九十二年四月二十四日臺中
高等行政法院九十一年度訴字第四八○號判決，提起上訴，本院判決如左：
　　主  文
上訴駁回。
上訴審訴訟費用由上訴人負擔。
　　理  由
本件上訴人主張：原處分以上訴人民國（以下同）八十五年度營利事業所得稅結算申
報，原列報營業收入新臺幣（下同）二一一、七七六、一○五元，營業成本一八七、
一四九、七三四元，營業費用二四、六二三、一一七元，全年所得額為三六七、九二
六元，因未依限補提示相關帳證資料供核，乃按營利事業同業利潤標準核定全年所得
額為一七、三○六、七八二元，應補稅額四、二三四、七一一元。惟查上訴人係從事
產製塑膠背包、旅行袋、運動袋等產品為業，銷售對象皆為國外客戶。銷售之產品一
部分係由國內生產直接外銷，另一部分由國內運往香港再轉運大陸加工後，部分由大
陸直接出口外銷，部分運回國內再產製後再外銷，上訴人復就銷售總額與原開立發票
金額之差額開立發票，並按總額認列收入。又上訴人申報本年度之加工費，經成本分
析其占出口金額比率在一般手袋同業之加工費百分之二十平均標準以下，屬合理加工
費，揆諸前行政法院五十六年判字第十八號判例意旨，應無所得稅法第八十三條規定
之適用。是原處分不啻與所得稅法第七十九條、第八十條及第八十三條規定有違，亦
與行政程序法第四條、第九條、第十條及實質課稅原則相悖，請求撤銷原處分及訴願
決定等語。
被上訴人則以：查上訴人並無提示完整出口報單，以供核對其銷售發票並勾稽其實際
之生產產品及數量，且其帳證記載又不完備，既無領料單、復無產品規格明細可供查
證比對，其營業成本自無法分析查核，是被上訴人按同業利潤標準核定其營業成本，
於法並無不合等語，資為抗辯。
原審斟酌全辯論意旨及調查證據結果，以：按「稽徵機關進行調查或復查時，納稅義
務人應提示有關各種證明所得額之帳簿、文據，其未提示者，稽徵機關得依查得之資
料或同業利潤標準，核定其所得額。」、「本法第八十三條所稱帳簿文據，其關係所
得額之一部或關係課稅年度中某一期間之所得額，而納稅義務人未能提示者，稽徵機
關得就該部分依查得之資料或同業利潤標準核定其所得額。」分別為所得稅法第八十
三條第一項及同法施行細則第八十一條所明定。又「帳簿文據，其關係所得之一部而
未能提示者，依所得稅法施行細則第八十一條之規定辦理。但其核定所得額，以不超
過當年度全部營業收入依同業利潤標準核定之所得額為限。」亦為營利事業所得稅查
核準則第六條第一項所明定。而所謂未提示，兼指帳簿文據全部未提示，或雖提示而
有不完全、不健全或不相符者，均有其適用，前行政法院六十一年判字第一九八號著
有判例。查本件上訴人主張其係於國內接受國外客戶訂單，以委託加工方式，自備原
料、半成品運交香港公司，送往大陸地區加工為半成品後再復運進口產製成品，再外
銷，然於復查及訴願則均主張為送往大陸加工後直接出口至其客戶（見原處分卷二九
四頁、第二九五頁復查申請書之理由及訴願卷內訴願理由書），其已提供帳簿憑證供
核及支付香港之加工費全係事實，惟查上訴人雖提示各項產品平面圖及其原物料耗用
標準供核，然仍未能提示系爭產品之製成品加工過程之加工費憑證（包含香港及大陸
地區出具之加工費憑證），或加工明細表等資料，被上訴人仍無法與其帳證勾稽，而
明瞭其加工之內容、事實與費用之實況，因而上訴人主張其支付之加工費全係事實，
且屬合理，尚非可採。又上訴人所提示之發票，各項製成品有多種不同規格，其售價
亦不相同，而其先補附之直接原料明細表及平面圖並未依不同規格加以分類計算，致
其製造費用─加工費及營業成本，被上訴人仍無法查核。而上開事項全為事實認定爭
議，上訴人又無法提出有關帳證資料之證據供被上訴人查對勾稽，上訴人主張此部分
之不可勾稽純係認知上之差距，尚有誤解，其主張亦非可採。另本件上訴人雖於行政
訴訟時陸續提示相關帳證及成本資料，供被上訴人查核，經被上訴人就其再提供之八
十五年度加工合約、銷貨統一發票存根、原料明細帳、生產紀錄簿、直接原料明細表
、商品產銷存明細表、單位成本分析表、原料進耗存明細表與外銷出口報單等資料查
核結果為：(1)上訴人提示之產品外銷出口報單中，一月份僅提示一份，二至六月份除
出口原物、料外，均無產品外銷資料，而七至九月份則分別短漏三至七份出口報單，
致無法與其銷貨發票查核勾稽，以證明上訴人當年度實際生產的產品及數量究竟各為
若干。(2)又依其提示之商品產銷存明細表所載，上訴人當年度共計生產六五一種產品
，惟上訴人僅提示四十三種產品規格表供參，既無產品型錄亦無訂貨單可供被上訴人
輔助查核，亦無從查對其每一產品之用料情形。(3)再上訴人改主張係於國內接受國外
客戶訂單，以委託加工方式，自備原料、半成品運交香港公司，再送往大陸地區加工
為半成品後復運進口產製成品，再外銷，然亦與其加工單價合約書所載，上訴人委託
香港忠利公司製造各種袋子成為成品，於指定期間內運往上訴人指定地點不合；且上
訴人僅提示八十五年二月份香港忠利公司請領加工費發票，其餘則付之闕如，而該二
月份請領加工費發票所載之加工產品型號二三五一○一號及二三五○九九號等產品，
上訴人之商品產銷存明細表及直接原料明細表中，均無該等產品，則其生產方式無法
得知，被上訴人亦無法查核其實際生產數量，進而勾稽其原、物料與加工費之耗用情
形。(4)復依上訴人所補提出之原料進耗存明細表所載，上訴人當年度期初存料為三五
、二九五、四八九元，本期進料一○五、六一二、四六○元，期末存料三四、一一○
、○六五元，本期耗用直接原料計一○六、七九六、九五七元，由其提示之單位成本
分析表所載當年度計耗用物料二九、三九七、六七五元，則全年總耗用之原物料合計
為一三六、一九四、六三二元，然上訴人所提示之出報單所載當年度上訴人出口香港
忠利公司之原、物料合計為一一○、八三四、五五二元，差異數高達二五、三六○、
○八○元，此姑不論上訴人未提示物料進耗明細表，已無法查核其物料之使用情形，
單就上訴人當年度之營利事業所得稅結算申報所附之營業成本明細表中既無在途存貨
、在途半成品存貨、在途存料．．．等項，及依其提示之商品產銷存明細表所載，上
訴人當年度所生產之產品既無期初存貨與期末存貨之事實，上訴人究竟委託香港忠利
公司產製何種產品即有可疑。(5)又依其出口報單所載上訴人出口與香港忠利公司之物
件有半成品、原、物料．．．等，半成品部分之單位”組“、原物料部分：如五金為
”組“、塑膠附件為”組“、”尼龍拉鏈為”碼“、Ｐｖｃ管為”碼“、．．．等等
，然均無規格，上訴人又無法提示其領料單供核，亦無法與其原料之進、領料資料相
互勾稽，被上訴人再依其原料明細帳與進料憑證查核，其主要之原料計有乳膠皮等七
種，除麗王布當年度無進料資料外，其餘帳載資料與進料憑證有相當程度的不一致，
如帳載乳膠皮當年度進料五十一筆，卻有三十五筆與進料發票所載不符，如一月二十
日進料發票品名止滑皮、一月三十一日進料品名涵泳皮、二月十六日進料珊瑚絨、三
月二十五日進料品名牛皮絨、四月十二日進料舒麗絨、四月十七日單面一般發泡、四
月十九日舒美絨、五月三十一日夾網膠皮、八月二十七日皮克隆．．．等等，其原料
明細皆記載為乳膠皮。而帳載尼龍布當年度進料一二五筆，計有五十七筆與發票之品
名不符，如一月九日進料布、一月十日進料品名塑膠皮、二月九日進料特多龍、八月
二日進料格子布、九月二十一日進料膠布貼棉等情形。上訴人帳載品名膠布當年度進
料六十五筆，單位為”碼”除有九筆與發票品名不符，即一月十二日進料品名單面一
般發泡（有部分列為乳膠皮，如上所述）、六月二十九日進料品名一般膠皮、七月八
日進料品名膠布貼棉（有部分列為尼龍布，如上所述）、九月二十五日進料品名布．
．．等，且單位為碼外，其餘進料單位均為公斤。帳載品名織帶當年度進料六筆無規
格，其進料發票則有不同規格，如１吋、１１／２吋、３／４吋、２吋等等。帳載手
把，其進料品名有拉捍，其單價有六十四元及一百元二種，與其餘手把單價由○點九
元至十元顯然不同。上訴人帳載拉鏈無規格，單位”條”，其進料發票有不同規格，
如三號、五號、八號等，拉鏈單位”碼”，其進料發票亦有五號、八號等不同規格，
其所附產品規格說明亦分為Ａ拉及Ｂ拉等。上訴人之帳載拉頭無規格，惟其進貨發票
亦有不同規格，如Ｎ５５、Ｎ９５、五號拉頭等，由以上情事可知，上訴人之帳載記
錄亦甚不完備，是上訴人所訴不足採，因將原處分（含原核定）及訴願決定予以維持
，駁回上訴人之訴，核無違誤。上訴意旨以其既將帳簿憑證予以從新登帳整理，並非
不能查核，指摘原判決違背所得稅法第四十三條之一、第二十四條及第八十三條規定
。查所得稅法第四十三條之一係規定：「營利事業與國內外其他營利事業具有從屬關
係，或直接間接為另一事業所有或控制，其相互間有關收益、成本、費用與損益之攤
計，如有以不合營業常規之安排，規避或減少納稅義務者，稽徵機關為正確計算該事
業之所得額，得報經財政部核准按營業常規予以調整。」上訴人並未主張其委託香港
或大陸營利事業加工，有何從屬關係，或其一方為另一方所有或控制之情形，自無上
開所得稅法第四十三條之一規定之適用。又原判決以上訴人無法提示完整的出口報單
，以供核對其銷售發票並勾稽其實際之生產產品及數量，且其帳證記載不完備，既無
領料單、復無產品規格明細可供查證比對，其營業成本無法分析查核等情，維持原處
分依同業利潤標準核定上訴人本年度所得額，亦未違反所得稅法第二十四條及第八十
三條之規定。上訴人執詞主張其提出之帳簿憑證應能查核，係對原審取捨證據、認定
事實之職權行使指摘原判決不當，聲明廢棄，難認有理由，應予駁回。
據上論結，本件上訴為無理由，爰依行政訴訟法第二百五十五條第一項、第九十八條
第三項前段，判決如主文。
中　　華　　民　　國　　九十三　　　年　　　八　　　　月　　　十九　　　日
                    最 高 行 政 法 院  第 五 庭
                                審 判 長 法  官　　　趙　永　康
                                         法  官      黃  璽  君
                                         法  官　　　廖  宏  明
                                         法  官　　　鄭　淑　貞
                                         法  官　　　黃　合　文
右  正  本  證  明  與  原  本  無  異
　　　　　　　　　　　　　　　　　　　　 法院書記官　阮　桂　芬
中　　華　　民　　國　　九十三　　　年　　　八　　　　月　　　十九　　　日
